臺灣桃園地方法院民事簡易判決
111年度壢簡字第676號
原      告  徐月蓮  

訴訟代理人  楊智翔  
被      告  廖清鴻  

上列當事人間請求損害賠償事件，原告提起刑事附帶民事訴訟，
經本院刑事庭以110年度附民字第277號裁定移送前來，本院於民
國111年7月28日言詞辯論終結，判決如下：
    主    文
一、被告應給付原告新臺幣貳拾玖萬玖仟捌佰柒拾伍元，及自民
    國一百一十年九月二十五日起至清償日止，按年利率百分之
    五計算之利息。
二、訴訟費用由被告負擔。
三、本判決得假執行。　　
    事實及理由
一、原告主張：
(一)被告因訴外人廖育哲召募，而加入由廖育哲擔任臺灣據點負
    責人之詐騙集團，並擔任車手頭，在大陸及臺灣地區共組以
    實施詐術為手段、具有持續性及牟利性之有結構性犯罪組織
    。上開詐騙集團之組織結構包括大陸電話機房、在臺車手集
    團、在臺車手集團與大陸機房之聯絡人（即掌機派單手）及
    收取詐騙款項上繳之車手。其組織運作方式係由成員以大陸
    地區電話機房作為據點，負責撥打電話詐欺在臺被害人，於
    被害人遭詐並有意交付財物後，大陸機房成員即聯繫在臺之
    詹育哲，由詹育哲指示成員擔任掌機派單手，由渠等持用行
    動電話與大陸電話機房成員聯絡，被告則受詹育哲指揮，負
    責提供人頭帳戶予掌機派單手將人頭帳戶再轉知大陸電話機
    房成員，並待被害人將款項交付或以匯款方式匯至人頭帳戶
    後，大陸電話機房成員即通知掌機派單手，由掌機派單手再
    轉知被告，並由被告指派車手以面交或前往銀行、ATM提領
    款項之方式取得被害人交付之款項後，再由車手將贓款攜至
    址設桃園市○鎮區○○路0段000號、由被告擔任負責人之「彫
    」刺青店，並將款項交付被告，由被告扣除每筆百分之12酬
    庸（含其與車手之報酬），將餘款交付車手再扣除每筆百分
    之3酬金後，將剩餘款項全數交與詹育哲。
(二)嗣被告意圖為自己不法之所有，與本案詐欺集團成員間，基
    於3人以上共同詐欺取財、3人以上共同冒用政府機關及公務
    員名義詐欺取財、行使偽造公文書及洗錢之犯意聯絡，於民
    國106年9月28日上午10時許，由詐騙集團成員謊稱為金管會
    課長、警員，對原告佯稱其涉及刑事案件會遭強制拘押云云
    ，並指示原告至屏東大學屏商校區對面之統一超商接收「傳
    票」傳真，又於106年10月2日上午9時，指示原告匯款，致
    原告陷於錯誤，按指示於同年月2日下午1時25分許，在合作
    金庫銀行屏東分行匯款新臺幣(下同)36萬4,000元至中華郵
    政帳號00000000000000號帳戶、復於同年月3日中午121許，
    在屏東縣歸來郵局欲匯款50萬元，惟因遭警方攔阻，而未匯
    款。原告因上開詐欺行為而受有36萬4,000元之損害，嗣因
    原告取回部分款項，故僅請求賠償29萬9,875元。為此，爰
    依侵權行為之法律關係提起本件訴訟等語。並聲明：1、被
    告應給付原告29萬9,875元，及自刑事附帶民事起訴狀繕本
    送達翌日起至清償日止，按年息5%計算之利息；2、願供擔
    保，請准宣告假執行。
二、被告則以：伊沒有參與詐騙集團，雖然伊所涉詐欺刑事案件
    ，經法院判決伊犯詐欺罪，但事實並非如此，伊只有幫忙收
    簿子給上游而已。當初係伊開設紋身店，有一位客人問伊身
    邊是否有朋友要賣簿子，一本收4萬元，正好伊有一位朋友
    要賣簿子並拿給伊，伊就交給客人，伊僅有領到4萬元，且
    其中3萬5000元交給伊的朋友，原告僅對伊請求損害賠償不
    合理，以資抗辯。並聲明：原告之訴駁回。
三、得心證之理由：
(一)按因故意或過失，不法侵害他人之權利者，負損害賠償責任
    。故意以背於善良風俗之方法，加損害於他人者亦同。數人
    共同不法侵害他人之權利者，連帶負損害賠償責任。不能知
    其中孰為加害人者，亦同。造意人及幫助人，視為共同行為
    人。民法第184條第1項、第185條第1項、第2項定有明文。
    又民事上之共同侵權行為（狹義的共同侵權行為，即加害行
    為）與刑事上之共同正犯，其構成要件並不完全相同，共同
    侵權行為人間不以有意思聯絡為必要，數人因過失不法侵害
    他人之權利，苟各行為人之過失行為，均為其所生損害共同
    原因，即所謂行為關連共同，亦足成立共同侵權行為，依民
    法第185條第1項前段之規定，各過失行為人對於被害人應負
    全部損害之連帶賠償責任（最高法院67年台上字第1737號判
    例意旨可供參照）。再按當事人主張有利於己之事實者，就
    其事實有舉證之責任，民事訴訟法第277條前段有明文規定
    。
(二)原告主張被告有為上開侵權行為之事實，業經本院以108年
    度訴字第201號刑事判決判處被告犯三人以上公同冒用政府
    機關以公務員名義詐欺取財罪，處有期徒刑1年8月，有刑事
    判決書附卷可參(見本院卷第4至30頁)，而細繹上開刑事判
    決之理由，係以被告、詹育哲之供述、證人即訴外人沈○辰
    及A1於偵查及審理時之證述、證人即訴外人劉○瑚於警詢及
    偵查中之證述、證人吳柏億於警詢之證述、原告於警詢之指
    訴、通訊監察譯文、通聯記錄、劉○瑚工作機及其內FACETIM
    E帳號資料翻拍照片、匯款申請書、車手取款之監視錄影畫
    面、偽造之臺北地方法院檢察署刑事傳票、強制性資產凍結
    執行書、車手工作機連絡簡訊等為據，並詳述何以其陳述情
    節、相關證據可採及被告之辯解不可採等認定事實之理由，
    顯見該刑事判決所為之判斷，已經實質調查證據，亦符合經
    驗法則，難認有何瑕疵，自足作為本件判斷之依據。而被告
    固以前揭情詞置辯，惟並未提出任何證據以實其說，尚難憑
    採；況縱認被告所辯為真，然其既自陳擔任收簿手，收取他
    人存款簿並交予詐騙集團，供詐騙集團成員持以作為收取詐
    騙款項所用，則其等行為自與原告所受損害間具備相當因果
    關係，揆諸上開說明，自應視為侵害原告財產法益之共同行
    為人。基此，原告依侵權行為之法律關係，請求被告賠償29
    萬9,875之損害，於法有據，應予准許。
四、末按給付無確定期限者，債務人於債權人得請求給付時，經
    其催告而未為給付，自受催告時起，負遲延責任。其經債權
    人起訴而送達訴狀，或依督促程序送達支付命令，或為其他
    相類之行為者，與催告有同一之效力；前項催告定有期限者
    ，債務人自期限屆滿時起負遲延責任；遲延之債務，以支付
    金錢為標的者，債權人得請求依法定利率計算之遲延利息；
    應付利息之債務，其利率未經約定，亦無法律可據者，週年
    利率為百分之5，民法第229條第2項、第3項、第233條第1項
    、第203條分別定有明文。經查，本件起訴狀繕本係於110年
    9月24日補充送達被告，並於同年月25日生合法送達效力，
    此有本院送達證書在卷可查（見附民卷第13頁），是被告應
    於110年9月25日起負遲延責任。
五、綜上所述，原告依侵權行為之法律關係，請求被告給付如主
    文第1項所示，為有理由，應予准許。
六、本件係就民事訴訟法第427條第1項訴訟適用簡易程序所為被
    告敗訴之判決，爰依同法第389條第1項第3款規定，依職權
    宣告假執行。而原告就勝訴所為宣告假執行之聲請，僅在促
    使法院為此職權之行使，本院自不受其拘束，仍應逕依職權
    宣告假執行，惟此部分聲請既已職權宣告，無再命原告提供
    擔保之必要，是不另為准駁之諭知，附此敘明。
七、本件事證已臻明確，兩造其餘攻擊與防禦方法均與判決結果
    不生影響，不再一一論述，附此敘明。
八、本件係依刑事附帶民事訴訟起訴，免徵裁判費，且迄言詞辯
    論終結前，亦未見兩造支出訴訟費用，惟本院仍依民事訴訟
    法第78條諭知訴訟費用之負擔，以備將來如有訴訟費用發生
    時，得以確認兩造應負擔數額。
中　　華　　民　　國　　111 　年　　8 　　月　　17　　日
                  中壢簡易庭      法  官  張博鈞
以上為正本係照原本作成。
如不服本判決，應於送達後20日內，向本院提出上訴狀並表明上
訴理由，如於本判決宣示後送達前提起上訴者，應於判決送達後
20日內補提上訴理由書（須附繕本）。
如委任律師提起上訴者，應一併繳納上訴審裁判費。
中　　華　　民　　國　　111 　年　　8 　　月　　17　　日
                                  書記官  張季容